臺灣彰化地方法院刑事判決　　　　　　　　　　　　　九十一年度訴字第二八四號
　　公　訴　人　臺灣彰化地方法院檢察署檢察官
　　被　　　告　乙○○
右列被告因廢棄物清理法等案件，經檢察官提起公訴（九十年度偵字第六六七五號）
，本院判決如左：
    主  文
乙○○連續竊盜，處有期徒刑肆月，如易科罰金，以佰元折算壹日。
    事  實
一、乙○○原係吉泰環保清除有限公司（下稱吉泰公司）司機，負責駕駛車輛清運與
    該公司簽約之客戶所產生之事業廢棄物，其於民國九十年二月十七日離職後，因
    失業缺錢花用，竟基於意圖為自己不法所有之概括犯意，先後於九十年三月十二
    日下午二時許、同年三月二十六日下午二時許，駕駛其所有車牌號碼五Ｊ─六三
    九○號自小貨車，前往臺中縣太平市○○路○段三四八號國軍臺中總醫院垃圾場
    ，連續二次竊取該醫院所有列管尚有經濟價值而置放於上開垃圾場內待簽約資源
    回收廠商清運變賣以收取資源回收金之資源回收廢紙各淨重約三百七十公斤、四
    百九十公斤及數量不詳之塑膠類資源回收物等一般事業廢棄物，得手後分別於當
    日駕駛上開車輛將之載往彰化縣彰化市○○路○段三七二號「大豐資源回收公司
    」（下稱大豐公司），以每公斤新臺幣（下同）二元之價格，將廢紙部分售予不
    知情之大豐公司員工，得款合計一千七百二十元，並將大豐公司不欲收購之其餘
    塑膠類等資源回收物載至不知情之甲○○所有坐落彰化縣芬園鄉○○段六一八號
    土地上隨意傾倒棄置。嗣於同年三月三十日上午九時三十分許，乙○○駕駛上開
    車輛再度前往上開垃圾場欲竊取廢紙，惟尚未著手時，為國軍臺中總醫院環保室
    技術員丙○○發現予以質問，乙○○始將其販售廢紙之部分所得一千六百元連同
    進貨單二紙繳還丙○○，經丙○○報由該醫院內部行政調查後而經警循線查獲上
    情。
二、案經甲○○告發由彰化縣警察局彰化分局報請臺灣彰化地方法院檢察署檢察官偵
    查起訴。
    理  由
一、訊據被告乙○○固坦承先後於右開時間，連續二次駕駛上開車輛前往上開醫院垃
    圾場內，載運廢紙前往大豐公司販售，得款一千七百二十元，並將未經收購之其
    餘塑膠類資源回收物任意傾倒於上址土地等事實不諱，惟矢口否認涉有竊盜犯行
    ，辯稱：伊因失業始撿拾一些廢紙維持家計，不知上開醫院之廢紙係有列管之物
    ，且伊第一次前去載運時，丙○○不在醫院，伊有詢問其代理人，其代理人回答
    很籠統，大意係指有些老人亦會前往撿拾，伊誤以為可以載運，而第二次伊即直
    接過去垃圾場載運，未再詢問丙○○，伊係無心之過云云。惟查右開事實，業據
    證人即國軍臺中總醫院環保室技術員丙○○於警訊時證述甚詳，核與證人甲○○
    、證人即大豐公司副總經理王志忠分別於警訊時證述之情節相符，並有棄置廢棄
    物現場照片四幀、上開醫院藥品袋三份、大豐資源回收進貨單影本二紙、上開醫
    院九十年四月十八日（九○）濟人（二）字第一四六七號函（含說明報告）、簽
    呈等影本各一份在卷可稽。又證人丙○○於本院調查時復證稱：上開醫院所產生
    之廢紙及可回收之塑膠類等物，均有與資源回收商簽訂契約，資源回收商會固定
    前來收取，收取後按每公斤一元計算，以給付資源回收金予上開醫院，係屬於尚
    有價值之廢棄物，而上開廢紙等資源回收物雖同置於上開醫院垃圾場內，無人看
    管，惟並無放任外人進入撿拾變賣，乙○○進入上開醫院載運廢紙等物，並未經
    醫院或伊本人或伊之代理人同意等語明確，並提出上開醫院與資源回收商簽約之
    「紙類、鋁箔包、塑膠類資源回收委託合約書」影本一紙為據，且被告於本院調
    查審理中亦不否認上情，並供稱：當時丙○○之代理人並未言明表示「同意」伊
    前往載運廢紙等語在卷，則被告所辯，是否屬實，已有疑義。次查被告原係吉泰
    公司司機，負責駕駛車輛清運與該公司簽約之客戶所產生之事業廢棄物，其於該
    公司與上開醫院簽約期間即八十九年七月間起至同年十二月間止，曾因職務關係
    經常進出上開醫院垃圾場，載運醫療廢棄物，迨九十年二月十七日始正式離職等
    情，亦據證人即吉泰公司負責人許英吉、證人丙○○及被告分別於警訊或本院調
    查審理中證述、供述無誤，並有乙○○新進人員履歷表等人事資料影本一冊（警
    卷第二十三頁至第二十九頁）附卷可憑，則被告對於上開醫院垃圾場內存放之各
    類廢棄物等用途當知之甚詳，其辯稱不知廢紙等資源回收物係上開醫院所列管云
    云，顯屬無稽。綜上所述，被告所辯，顯係事後卸責之詞，不足採信。本件事證
    明確，被告犯行洵堪認定，應依法論科。
二、核被告所為，係犯刑法第三百二十條第一項之普通竊盜罪。被告先後二次竊盜犯
    行，時間緊接，所犯構成要件相同，顯係基於概括之犯意反覆為之，為連續犯，
    應依刑法第五十六之規定，以一罪論，並加重其刑。爰審酌被告並無前科，係因
    失業而一時貪圖小利始罹本罪，且所得不法利益非鉅，對被害人國軍臺中總醫院
    所生之危害尚屬輕微，並已於事後將部分販售贓物所得一千六百元歸還上開醫院
    ，惟其竟將未經收購之塑膠類等一般事業廢棄物任意傾倒棄置於他人土地上，致
    污染環境，及其犯罪後猶飾詞卸責、不思悔悟等一切情狀，量處如主文所示之刑
    ，並諭知易科罰金之折算標準，以示懲儆。
三、公訴意旨略以：被告先後於右開時間販售廢紙後，連續二次將未經收購之塑膠類
    等一般事業廢棄物傾倒於被害人甲○○所有上開土地上之行為，另涉有廢棄物清
    理法第四十六條第一項第四款即修正前廢棄物清理法第第二十二條第二項第四款
    （廢棄物清理法業於九十年十月二十四日修正公布，並自同年月二十六日生效，
    修正前廢棄物清理法第二十二條第二項第四款規定，已移置修正後第四十六條第
    一項第四款，其法定刑雖由「一年以上五年以下有期徒刑，得併科一百萬元以下
    罰金」，修正為「一年以上五年以下有期徒刑，得併科新臺幣三百萬元以下罰金
    」，然二者之法定刑並無輕重不同）之罪嫌云云。按修正前廢棄物清理法第二十
    二條第二項第四款係規定：未依第二十條規定領有廢棄物清除、處理許可證或核
    備文件，從事廢棄物貯存、清除、處理，或未依廢棄物清除、處理許可證或核備
    文件內容貯存、清除、處理廢棄物者，處一年以上五年以下有期徒刑，得併科一
    百萬元以下罰金。同法第二十條規定：公、民營廢棄物清除、處理機構經營廢棄
    物之貯存、清除或處理業務，應列明專業技術人員與貯存清除、處理之工具、方
    法、設備及場所，向地方主管機關申請核發許可證。但從事有害事業廢棄物之貯
    存、清除或處理者，地方主管機關先應報請中央主管機關核准，始得發給許可證
    。依前開條文對照觀之，修正前廢棄物清理法第二十二條第二項第四款之犯罪構
    成要件係以「公、民營廢棄物清除、處理機構未依規定領有廢棄物清除、處理許
    可證或核備文件，經營廢棄物之貯存、清除、處理，或雖領有許可證或核備文件
    ，未依許可證或核備文件內容貯存、清除、處理廢棄物者」為處罰對象。亦即修
    正前廢棄物清理法第二十二條第二項第四款所處罰者僅限於「從事經營廢棄物清
    除、處理業務」之人，若非以經營廢棄物清除、處理業務為其目的，而僅係基於
    其他因素而私自載運一般廢棄物任意傾倒他處，縱令有違反環境衛生保護之行政
    舉措或他項行政罰法之規範，自應由各該管行政主管機關逕依權責分別處理，尚
    非該條款所定「刑事罰」規範之範疇甚明。此觀修正後廢棄物清理法第四十一條
    第一項前段規定：「從事廢棄物清除、處理業務者」，應向直轄市、縣（市）主
    管機關或中央主管機關委託之機關申請核發公民營廢棄物清除處理機構許可文件
    後，始得「受託」清除、處理廢棄物業務等文義亦明（本條項係修正前廢棄物清
    理法第二十條之前身，於九十年十月二十四日修正時移置）。查本件被告並非從
    事廢棄物清除、處理業務之人，其先後於右開時間，竊取上開醫院所列管之廢紙
    等資源回收物後載往販售，惟因買受之大豐公司僅收購廢紙部分，其餘塑膠類等
    物則不欲收購，被告乃圖一時便利而將其餘塑膠類等廢棄物傾倒於上址土地，並
    非受託清除、處理他人所產生之廢棄物等情，已如前述，則其主觀上並無從事廢
    棄物清除、處理業務之犯意，而僅係其竊盜行為後所為之處分贓物行為甚明，實
    難遽以上開罪名相繩。此外，復查無其他積極證據足認被告涉有公訴人所指違反
    廢棄物清理法犯行，此部分不能證明被告犯罪，原應為無罪之諭知，惟公訴意旨
    認此部分與上開業經論罪科刑之部分，具有牽連犯之裁判上一罪關係，爰不另為
    無罪之諭知，附此敘明。
據上論斷，應依刑事訴訟法第二百九十九條第一項前段，刑法第五十六條、第三百二
十條第一項、第四十一條第一項前段，罰金罰鍰提高標準條例第一條前段、第二條，
判決如主文。
本案經檢察官洪紹文到庭執行職務。
中      華      民      國    九十一    年      五      月    二十二    日
                                臺灣彰化地方法院刑事第三庭
                                    法      官  陳  連  發
右正本證明與原本無異。
如不服本判決，應於判決送達後十日內向本院提出上訴狀( 須附繕本 )。
告訴人或被害人對於判決如有不服具備理由請求檢察官上訴者，其上訴期間之計算係
以檢察官收受判決正本之日期為準。
                                    法院書記官  張  木  松
中      華      民      國    九十一    年      五      月    二十四    日
刑法第三百二十條第一項。
意圖為自己或第三人不法之所有，而竊取他人之動產者，為竊盜罪，處五年以下有期
徒刑、拘役或五百元以下罰金。
意圖為自己或第三人不法利益，而竊佔他人之不動產者，依前項之規定處斷。
前二項之未遂犯罰之。
